【裁判字號】    97,交聲,3003
【裁判日期】    971121
【裁判案由】    聲明異議
【裁判全文】
臺灣臺中地方法院交通事件裁定        97年度交聲字第3003號
原處分機關  交通部公路總局臺中區監理所
異 議人 即
受 處分 人  甲○○
上列受處分人因違反道路交通管理處罰條例案件，對於交通部公
路總局臺中區監理所於民國97年10月15日所為之處分（原處分案
號：中監違字第裁60-HD0000000號）聲明異議，本院裁定如下：
    主    文
原處分關於吊扣駕駛執照拾貳個月部分撤銷。
甲○○自用小客貨車駕駛人駕駛汽車，經測試檢定酒精濃度超過
規定標準，吊扣小型車駕駛執照壹年。
    理    由
一、原處分機關交通部公路總局臺中區監理所略以：受處分人即
    異議人甲○○（下稱受處分人）於民國97年10月13日16時47
    分許，駕駛車牌號碼3566-HT號自用小客貨車，行經臺中縣
    大里市○○路123號處，因「酒後駕車，經警酒測值0.50MG/
    L，標準值0.25MG/L，超過0.25MG/L」之違規，經臺中縣警
    察局霧峰分局霧峰派出所以中縣警交字第HD0000000號舉發
    違反道路交通管理事件通知單依法舉發。又依道路交通安全
    規則第53條雖就汽車駕駛執照分為小型車、大貨車、大客車
    、聯結車、輕型機車及重型機車駕駛執照等，並於小型車以
    上駕駛執照再區分普通及職業部分，惟其係為應我國車輛所
    為之區分，各類駕駛執照應考資格雖有一同之經歷需求，但
    其考驗及格，獲准駕車行駛道路之權利則為一致，亦即經處
    吊扣或吊銷駕駛執照處分時，不論是否為取得較高等級車類
    之駕駛資格者，均無可持較低等級車種駕照再駕車行駛於道
    路之權利。有關違反前述條例相關規定致須接受吊扣或吊銷
    駕駛執照處分者，意謂其違規行為對道路交通秩序之維持及
    道路交通安全已生較大之影響，故前述條例第68條規定吊扣
    或吊銷其持有各級車類之駕駛執照，以限制其繼續駕車行駛
    道路之權利，其係屬駕駛行為之限制，並不因所持駕駛執照
    種類不同而有所差異，故前述條例第68條所指「吊扣或吊銷
    其持有各級車類之駕駛執照」，除係指前述規則第53條分類
    所指之駕駛執照外，亦包括同規則第61條所准予駕駛較低級
    車類之駕駛資格，故本站依依道路交通管理處罰條例第35條
    第1項第1款裁罰吊扣受處分人之駕駛駕照1年，逾期則依裁
    罰主文處分，應為妥適。
二、本件受處分人聲明異議意旨略以：原處分機關吊扣其普通聯
    結車駕照，影響其生活家計，爰聲明異議，請求另為適當之
    處罰等語。
三、按汽車駕駛人，駕駛汽車經測試檢定酒精濃度超過規定標準
    者，處新臺幣1萬5千元以上6萬元以下罰鍰，並當場移置保
    管其車輛及吊扣其駕駛執照1年，道路交通管理處罰條例第
    35條第1項第1款定有明文。又按道路交通管理處罰條例第68
    條業於94年12月14日日修正，並自95年3月1日施行，修正前
    之道路交通管理處罰條例第68條規定：「汽車駕駛人，因違
    反本條例及道路交通安全規則之規定，受【吊扣或】吊銷駕
    駛執照處分時，【吊扣或】吊銷其持有各級車類之駕駛執照
    。」而修正後之道路交通管理處罰條例第68條規定：「汽車
    駕駛人，因違反本條例及道路交通安全規則之規定，受吊銷
    駕駛執照處分時，吊銷其持有各級車類之駕駛執照。」查，
    該條文修正前，其原提案修正條文為：「汽、機車駕駛人，
    因違反本條例及道路交通安全規則之規定，受【吊扣或吊銷
    】駕駛執照處分時，【吊扣或吊銷】其違法或違規當時所駕
    駛車輛之駕駛執照。」立法理由略以：「原條文將違法或違
    規駕駛人所持有各級車類之駕駛執照一併吊扣或吊銷，失之
    過酷，影響人民工作及生活甚鉅，爰修正之」等語，是以其
    立法意旨在於違規行為對道路交通秩序之維持及道路交通安
    全已生較大之影響，故規定吊扣或吊銷其持有各級車類之駕
    駛執照，以限制其繼續駕車行駛道路之權利，其係屬駕駛行
    為之限制，並不因所持駕駛執照種類不同而有所差異。而最
    後通過之修正條文，係將道路交通管理處罰條例第68條原有
    條文中之【吊扣或】3字刪除各情，有立法院交通委員會94
    年10月5日台立交字第0942400153號函附道路交通管理處罰
    條例第68條審查報告可參（參立法院公報第94卷第70期第13
    5至138頁）。則參照上開立法理由及立法經過，依修正後之
    條文，按上開規定受【吊銷駕照】處分者，仍維持吊銷其持
    有各級車類之駕駛執照，至於，受【吊扣駕照】處分者，則
    僅【吊扣】其違法或違規當時所駕駛車輛之駕駛執照，不再
    吊扣其持有各級車類之駕駛執照，此觀之立法理由及立法經
    過至明（臺灣高等法院臺中分院97年度交抗字第349、329號
    裁定意旨參照）。
四、查，本件受處分人甲○○於97年10月13日16時47分許，駕駛
    車牌號碼3566-HT號自小客貨車，行經臺中縣大里市○○路1
    23號處，因「酒後駕車，經警酒測值0.50MG/L，標準值0.2
    5MG/L，超過0.25MG/L」之違規，為警依法舉發，經原處分
    機關依道路交通管理處罰條例第35條第1項第1款規定裁處受
    處分人甲○○吊扣駕駛執照12個月等情，業據受處分人所不
    爭執，有受處分人之聲明異議狀在卷可稽，並有舉發違反道
    路交通管理事件通知單、原處分裁決書附卷可參，其前開違
    規行為堪以認定。惟核受處分人之違規行為係發生於96年9
    月25日，自應依修正後之道路交通管理處罰條例第68條裁處
    。且修正後道路交通管理處罰條例第68條之規定，既將「吊
    扣」等字刪除，是依前開說明，駕駛人受吊扣駕駛執照處分
    時，不再吊扣其持有各級車類之駕駛執照，故原處分機關於
    作成吊扣駕駛執照處分時，應就行為人所應吊扣之駕駛執照
    種類予以限定，始符合依法行政原則。查受處分人為本件違
    規時係駕駛自小客貨車，此有中縣警交字第HD0000000號舉
    發通知單附卷可憑，揆諸前開說明，其依法所受之處分應為
    限制其駕駛自小客貨車之權利，即吊扣其小型車駕駛執照，
    原處分機關未審酌及此，逕為裁罰，即難認為允當，從而本
    件受處分人之異議為有理由，爰撤銷原處分關於「吊扣駕駛
    執照1年」部分，並就撤銷部分改諭知如主文第2項所示之處
    罰。
五、至於受處分人僅領有最高級之普通聯結車駕駛執照，致無較
    低級車類之小型車駕駛執照可供吊扣，此係源於道路交通安
    全規則關於「一照原則」之駕照管理問題，要不能因執行困
    難或法規漏洞，即置立法修正通過之條文不予遵守適用，遽
    擴張解釋認應吊扣受處分人之各級車類駕駛執照。又該修正
    條文之立法說明略以：「原條文將違法或違規駕駛人所持有
    各級車類之駕駛執照一併吊扣或吊銷，失之過酷，影響人民
    工作及生活甚鉅，爰修正之」等語，其立法意旨在於最高級
    車類之駕駛執照係受處分人賴以維生之工具，而受處分人駕
    駛較低級車類之車輛違規受罰，卻一併吊扣其最高級車類駕
    駛執照，對受處分人之工作權及生存權造成極大之損害，有
    違比例原則，故予修法，業如前述。上開道路交通安全規則
    對於汽車駕駛執照之管理，採取一照原則，固然導致越級駕
    駛人違規酒駕時，受無須吊扣駕駛執照之利益，然此關於駕
    駛執照管理所衍生之問題，宜由修法解決，尚不得擴張解釋
    ，於駕駛人無較低級車類駕駛執照可供吊扣時，即率爾代以
    吊扣其所領有之較高級車類駕駛執照，併此敘明（臺灣高等
    法院臺中分院97年度交抗字第557號裁定亦同此意旨）。
據上論斷，應依道路交通管理處罰條例第87條第2項，道路交通
案件處理辦法第20條之規定，裁定如主文。
中    華    民    國    97    年    11    月    21    日
                  臺灣臺中地方法院交通法庭
                      法  官  吳崇道
以上正本證明與原本無異。
如不服本裁定應於送達後5日內向本院提出抗告狀。
                      書記官  黃舜民
中    華    民    國    97    年    11    月    21    日


司法院資訊處製作；財團法人民間司法改革基金會備份。
